【裁判字號】    95,交聲,150
【裁判日期】    950413
【裁判案由】    聲明異議
【裁判全文】
臺灣臺中地方法院交通事件裁定         95年度交聲字第150號
原處分機關  交通部公路總局臺中區監理所
異議人即
受處分人    甲○○
上列受處分人因違反道路交通管理處罰條例案件，對於交通部公
路總局臺中區監理所九十五年二月八日所為之裁決（原處分案號
：中監違字第裁六０－ＨＡ0000000號裁決書），聲明異
議，本院裁定如下：
    主  文
原處分撤銷。
    理  由
一、原處分機關略以：本案係臺中縣警察局於民國九十四年四月
    五日九時十九分在臺中縣大里市○○○路與福德路口舉發五
    二五三－ＬＢ號自小客（貨）車有「駕車行經有燈光號誌管
    制之交岔路口闖紅燈」違規，遂以中縣警交相字第ＨＡ00
    00000號舉發違反道路交通管理事件通知單，異議人即
    受處分人未依指定應到案日期前到案，該所遂於九十五年二
    月八日以中監違字第裁六０－ＨＡ0000000號裁決書
    裁處罰鍰新臺幣（下同）五千四百元整，並記違規點數三點
    ；本案原舉發機關依法定地址寄送違規通知單，遭退件後，
    原舉發單位復依規定辦理公示送達並無違誤。據上，該所依
    法裁處應無不合等語。
二、本件異議人即受處分人甲○○則以：異議人沒收到違規罰單
    ，爰聲明異議等語。
三、按汽車駕駛人，行經有燈光號誌管制之交岔路口闖紅燈者，
    處一千八百元以上五千四百元以下罰鍰，道路交通管理處罰
    條例第五十三條定有明文。另汽車違反道路交通管理事件，
    以科學儀器取得違規證據資料，足資認定其違規事實者，得
    逕行舉發之，而逕行舉發，應記明車輛牌照號碼、車型等可
    資辨別之資料，查明汽車所有人姓名或名稱、住址，並以該
    汽車所有人為被通知人製單舉發之，由舉發機關送達被通知
    人；再按對於當事人之送達，應為送達之處所不明者，行政
    機關得依申請，准為公示送達，如無人為公示送達之申請者
    ，行政機關為避免行政程序遲延，認有必要時，得依職權命
    為公示送達，又送達，於應受送達人之住居所、事務所或營
    業所為之，道路交通管理處罰條例第七條之二第一項第一款
    、第二項；行政程序法第七十八條第一項第一款、第二項、
    第七十二第一項前段定有明文。復按逕行舉發違反道路交通
    管理事件，經汽車所有人依通知單之應到案日期前到案，並
    告知違規駕駛人姓名、身分證統一編號及住址者，處罰機關
    應即另行通知違規駕駛人到案依法處理；逾應到案日期，處
    罰機關應依本條例第八十五條第三項規定處罰該汽車所有人
    。又違反道路交通管理事件，行為人認為舉發之事實與違規
    情形相符者，得於接獲通知單後，親自或委託他人持該通知
    單，不經裁決向指定之處所，逕依各條款罰鍰最低額繳納結
    案。違反道路交通管理事件統一裁罰標準及處理細則（下稱
    處理細則）第二十四條、第四十八條第一項分別定有明文。
    揆諸上開處理細則之規定，無非在使逕行舉發之違規人（受
    處分人）得以釐清責任歸屬及得以最低處罰標準在限期內自
    動繳納罰款。是受處分人自應先受「舉發違反道路交通管理
    事件通知單」之通知，其始知悉應到案日期，否則受處分人
    即無從知悉應到案日期，主管機關未經合法送達逕行裁決，
    其裁決程序即屬不適法。
四、本件受處分人即異議人甲○○所有之車牌號碼五二五三－Ｌ
    Ｂ號自用小客車，於九十四年四月五日上午九時十九分許，
    在臺中縣大里市○○○路與福德路口處，因駕車行經有燈光
    號誌管制之路口闖紅燈違規，為臺中縣警察局交通隊依採證
    照片逕行舉發，並掣開舉發通知單等情，有ＨＡ00000
    00號舉發通知單一張及採證照片二張在卷可稽。本件異議
    人雖不否認有前揭違規事實，惟辯稱：其沒有收到違規罰單
    等語。經查：上開舉發通知單於九十四年四月二十六日製作
    ，送達處所地址係臺中縣大肚鄉○○○街六十號，惟因「遷
    移不明」無法送達而退回，原舉發單位乃於九十四年六月二
    十八日以中縣警交字第０九四００一一三七三號公告辦理公
    示送達等情，並有前揭公告、舉發單、郵政機關無法投遞退
    件證明章在卷足憑，且本院向本院向交通部公路總局臺中區
    監理所函查上開通知單何時送達臺中縣大肚鄉○○○街六十
    號遭退回一節，經該所以九十五年三月二十日中監自字第０
    九五００二四二九一號函轉臺中縣警察局查明，以經向郵局
    查詢，已逾郵局交寄查詢期限一節，有臺中縣警察局九十五
    年三月二十七日中縣警交字第０九五００五０三四號函一份
    在卷可參，而受處分人係於九十四年五月三十日始將戶籍自
    上址戶籍遷移至臺中縣大肚鄉○○路一一八巷三弄一號，此
    有法務部戶役政連結作業系統關於甲○○之遷徙紀錄資料表
    附卷可佐，是寄發該通知書退回是否係因受處分人業已遷移
    戶籍，而原處分機關仍以原戶籍地址送達，即已無從確認，
    此項不利益自難認應由人民承擔，異議人既已於九十四年五
    月三十日已遷移戶籍，迄九十四年六月二十八日始辦理公示
    送達，該項公示送達難認已生效力。至受處分人於戶籍地址
    變更後，固有未依法向監理機關辦理登記，其有違道路交通
    安全規則之規定，核係別一問題，即不得以未辦理變更登記
    ，遽認其公示送達為合法。故本件舉發違反道路交通管理事
    件通知單未足認已合法送達異議人，揆諸前述說明，原處分
    機關逕予裁決，程序上難認適法，原處分自應予以撤銷。本
    件應發回原處分機關，待從新送達後，再依法裁決。
五、據上論斷，應依道路交通案件處理辦法第二十條，裁定如主
    文。
中    華    民    國    95    年    4     月    13    日
                      交通法庭  法  官  陳  葳
上正本證明與原本無異。
如不服本裁定，應於送達後五日內，向本院提出抗告狀。
                                書記官  張雅如
中    華    民    國    95    年    4    月    14    日


司法院資訊處製作；財團法人民間司法改革基金會備份。
